【裁判字號】    97,上更(一),155
【裁判日期】    981110
【裁判案由】    給付價金
【裁判全文】
臺灣高等法院民事判決               97年度上更(一)字第155號
上  訴  人  乙○○○
            己○○
共      同
訴訟代理人  郭令立律師
被 上 訴人  瑞華事業股份有限公司
法定代理人  戊○○
訴訟代理人  莊乾城律師
複  代理人  莊明翰律師
上列當事人間給付價金事件，上訴人對於中華民國96年5月31日
臺灣板橋地方法院95年度訴字第2345號判決提起上訴，經判決後
由最高法院發回更審，本院於98年10月20日言詞辯論終結，判決
如下：
    主  文
上訴駁回。
原判決主文第三項關於命上訴人己○○給付部分，應於被上訴人
將如附圖所示建物坐落台北縣永和市○○段162-2及161地號土地
部分辦理建物所有權第一次登記予上訴人己○○之同時履行之。
第一、二審及發回前第三審訴訟費用除確定部分外，由上訴人負
擔。
    事實及理由
一、被上訴人公司業已解散，並向台灣台北地方法院（下稱台北
    地院）呈報清算人戊○○及甲○○（見原審卷第36頁及本院
    上更(一)卷第20頁之台北地院函），現清算程序尚未終結，惟
    清算人甲○○於民國98年3月23日本院審理期間死亡（見本
    院上更(一)卷第191頁之死亡證明書），被上訴人並未再另補
    選其他清算人（見本院上更(一)卷第165頁），故應由清算人
    戊○○為被上訴人之法定代理人繼續訴訟，合先敘明。
二、被上訴人起訴主張：伊於64年間，在台北縣永和市○○段
    162、163等地號上興建市場及店鋪（原提供承購戶之買賣契
    約書上之記載為萬年購物商城，嗣定名為永利圓環商城），
    上訴人乙○○○向伊購買其中之B12棟3樓，面積38坪，總價
    款新台幣（下同）935,000元，上訴人己○○購買D1棟3樓，
    面積38.87坪，總價款558,700元。因上訴人各有尾款38萬元
    未繳，卻擬申辦建物所有權第一次登記，經伊提出異議，雙
    方乃於88年5月31日在台北縣中和地政事務所進行調處，並
    達成調處協議，約定上訴人於給付被上訴人尾款及加計按年
    息百分之5計算之5年利息後，得辦理上開建物所有權之第一
    次登記，被上訴人則不再異議。被上訴人公司並應於取得建
    物占有鄰地之土地所有權後再將該部分土地所有權移轉登記
    予上訴人。茲上訴人已辦理上開建物第一次登記完畢，惟均
    拒絕依上開協議給付尾款各38萬元，及按年息百分之5計算
    之5年利息（即各95,000元），合計上訴人各尚欠被上訴人
    475,000元等語，爰依調處協議之約定，求為命上訴人應各
    給付被上訴人475,000元，及其中38萬元均自起訴狀繕本送
    達翌日（即95年11月25日）起至清償日止，按年息百分之5
    計付利息之判決。上訴人則以：上開調處協議係受被上訴人
    之詐欺所作成，上訴人已撤銷該受詐欺所為之意思表示，被
    上訴人不得再依調處協議為請求。又縱認調處協議有效，但
    被上訴人就系爭建物部分所有權及建物占有鄰地之土地所有
    權均未辦理移轉登記予上訴人，上訴人自無先給付尾款之理
    。故在被上訴人依約將系爭房地所有權全部辦理登記為上訴
    人所有前，上訴人得為同時履行之抗辯。再者，被上訴人因
    興建本件市場店鋪工程，尚積欠訴外人庚○○建築師事務所
    承攬報酬60萬元，而庚○○建築師事務所已將上開債權讓與
    上訴人己○○，則上訴人己○○自得以之與被上訴人對其所
    主張之債權相互抵銷等語，資為抗辯。原審判決上訴人敗訴
    ，上訴人不服提起上訴（另上訴人丙○○已於98年2月18日
    撤回上訴─見本院上更(一)卷第107、108頁之撤回上訴狀，則
    該部分已確定），並聲明：(一)原判決不利於上訴人部分廢棄
    。(二)上開廢棄部分，被上訴人在第一審之訴及假執行之聲請
    均駁回。
三、經查被上訴人主張其於64年間，在台北縣永和市○○段162
    、163等地號土地上興建市場及店鋪，上訴人己○○及乙○
    ○○分別於67年、68年間與其簽訂買賣契約書，上訴人乙○
    ○○購買B12棟3樓，面積38坪，總價款935,000元，上訴人
    己○○係購買D1棟3樓，面積38.87坪，總價款558,700元，
    且均各有尾款38萬元尚未給付，以及兩造於88年5月31日在
    台北縣中和地政事務所進行調處，達成調處協議，且上訴人
    乙○○○、己○○依序於88年7月1日及89年1月29日辦理建
    物所有權第一次登記之事實，業據其提出房地買賣契約書、
    協議書、台北縣中和地政事務所函及建物登記謄本為證（見
    原審卷第13頁至第35頁、第41頁、第74頁及第77頁），復為
    上訴人所不爭執，自堪信為真實。至被上訴人主張上訴人依
    系爭調處協議之約定，應給付價金尾款及利息各475,000元
    ，則為上訴人所否認，並以前揭情詞置辯。經查：
（一）兩造係因上訴人乙○○○及原審被告丙○○於88年4月16
      日，就彼等向被上訴人購買之建物，以所有權人名義，向
      台北縣中和地政事務所申請辦理建物所有權第一次登記，
      經台北縣中和地政事務所公告，被上訴人於公告期間以其
      乃系爭建物原始起造人，方為真正所有權人，以及承購戶
      尚未繳清價金尾款，且依買賣契約所得請求被上訴人辦理
      所有權移轉登記之請求權已罹於時效等情為由，提出異議
      ，台北縣中和地政事務所乃依土地登記規則第84條、第75
      條及土地法第59條第2項規定，於88年5月31日通知被上訴
      人及包括上訴人在內之系爭萬年購物商城承購戶到場進行
      調處，此部分調處經過業為兩造所不爭執，復經原審向台
      北縣中和地政事務所調閱調處相關資料在卷可稽（見原審
      卷第41頁至第77頁）。而證人即擔任調處會議主席之台北
      縣中和地政事務所登記課課長蔡珠明亦於原審到場證稱：
      是因為有人申請要辦理建物第一次所有權登記，依規定要
      公告，在公告期間有人異議，因為異議涉及到建物所有權
      權屬的爭議，所以才依規定予以調處等語綦詳（見原審卷
      第120頁）。另證人蔡珠明及擔任調處紀錄之台北縣中和
      地政事務所鄭美衍亦證稱：當時有成立協議，協議內容就
      如同調處結果八(一)至(四)所示，並紀錄於調處結果欄內，再
      由當事人無異議簽名等情明確（見原審卷第120頁及第121
      頁）。即上訴人亦均不否認有出席調處會議，並於調處紀
      錄「調處結果」後簽名（見本院前審卷第1卷第128頁背面
      ）。是系爭調處紀錄之調處結果欄既明載：「當事人協議
      成立，協議內容如左：(一)．．．」，且該協議又係經包括
      上訴人在內之全體與會者所同意，緊接該文字後方又即為
      出席當事人之簽名，堪認確有成立契約行為，而核其性質
      乃雙方當事人以終止是否准承購戶為建物所有權第一次登
      記之爭執而互相讓步所為之合意，與民法第736條所規定
      當事人約定互相讓步，以終止爭執或防止爭執發生之和解
      契約性質相符，故應認為系爭調處協議具有私法上和解契
      約之效力。至上訴人雖辯稱：被上訴人明知其與地主間曾
      有訴訟，業經判決被上訴人敗訴，其已無可能依買賣契約
      完全移轉上訴人所購買之建物及其基地所有權登記，卻在
      系爭調處過程中誆稱將與上訴人等承購戶共同經由訴訟取
      得基地未移轉部分，並與其上之建物一併過戶予上訴人等
      承購戶，使上訴人等承購戶陷於錯誤而同意交付尾款及利
      息云云，及上訴人乙○○○另抗辯：系爭調處協議第2項
      給付尾款部分，係因伊不知被上訴人曾對地主訴訟而敗訴
      確定，及對於被上訴人能否取得地主土地過戶之重要爭點
      有錯誤，而為和解，伊已以96年10月1日民事上訴理由暨
      調查證據聲請狀為撤銷受詐欺所為之調處協議第2項之意
      思表示云云。惟為被上訴人所否認，並稱上訴人均知悉上
      開判決敗訴之情事。經查：
   １ 系爭調處之標的主要為承購戶就其所購買未占用他人土地
      部分之建物，可否辦理建物所有權第一次登記，此由上訴
      人乙○○○及原審被告丙○○所提出之建物所有權第一次
      登記申請資料所附之建物面積測量成果圖所載建物面積均
      不包含占用他人土地部分之建物面積可證（見原審卷第44
      頁及第58頁）。而當時係因被上訴人公司欠第三人債務，
      被法院查封財產中，承購戶擔心連未占用他人土地之建物
      及該部分基地均為被上訴人之債權人所取得，乃緊急向地
      政事務所申請辦理未占用他人土地部分之建物所有權第一
      次登記，以保障自己的權益等情，業經證人丁○○在本院
      到場證述綦詳（見本院上更(一)卷第112頁背面）。故如當
      時被上訴人仍堅持異議，則承購戶即無法完成上開建物所
      有權登記，將面對立即而可能之損失，而被上訴人同意承
      購戶辦理上開建物登記的唯一條件則僅在承購戶應繳清價
      金尾款並給付遲延利息。是堪認調處當時雙方所考慮的重
      點並不在占用他人土地之建物及該部分建物所占用之基地
      所有權是否可得取得之爭執，而是承購戶是否願繳清價金
      尾款及利息以換取被上訴人不再異議，讓承購戶順利完成
      未占有他人土地部分之建物所有權第一次登記之問題上，
      故上訴人所辯因被上訴人未告知與地主之訴訟已敗訴確定
      ，反誆稱將與上訴人等承購戶共同經由訴訟取得基地未移
      轉部分，並與其上之建物過戶予上訴人等承購戶等語，伊
      等始陷於錯誤而同意調處協議內容云云，並不足取。
   2  次按和解不得以錯誤為理由撤銷之，但當事人之一方，對
      於他方當事人之資格或對於重要之爭點有錯誤而為和解者
      ，不在此限，此觀民法第738條第3款之規定自明。此種撤
      銷權之行使，既係以錯誤為原因，則民法第90條關於以錯
      誤為原因，行使撤銷權除斥期間之規定，於此當有其適用
      （最高法院83年台上字第2383號判例意旨參照）；又依民
      法第90條規定，意思表示錯誤之撤銷權，自意思表示後，
      經過1年而消滅。故縱如上訴人乙○○○所云，其同意調
      處協議之意思表示係因錯誤而為，但本件系爭調處協議係
      成立於88年5月間，上訴人乙○○○雖主張有於96年10月1
      日以「上訴理由暨調查證據聲請狀」為撤銷之意思表示（
      見本院上更(一)卷第170頁至第171頁），惟已逾民法第90條
      規定之1年除斥期間，是上訴人乙○○○所為有錯誤意思
      表示之抗辯，亦非可取。又核其所提上開聲請狀內並無關
      於主張受詐欺而行使撤銷詐欺意思表示之內容（見本院前
      審卷第1卷第106頁至第107頁），是上訴人乙○○○所為
      係受詐欺而為調處之意思表示，復已撤銷之抗辯，亦非可
      取。
（二）綜上，系爭調處協議既係有效成立，則被上訴人以上訴人
      乙○○○已完成上開未占用他人土地部分之建物所有權第
      一次登記，依調處協議之約定，請求上訴人乙○○○給付
      價金尾款及利息，即屬有據，應予准許。上訴人乙○○○
      雖抗辯：依系爭調處協議第3項、第4項約定，被上訴人有
      與住戶共同取得基地未移轉部分，並將該基地過戶予承購
      戶之義務，然被上訴人未為履行，伊自得為同時履行之抗
      辯，拒絕給付，以及被上訴人已於另案訴訟中主張以系爭
      價金與其對上訴人應負之債務不履行損害賠償金額抵銷，
      不得再請求給付價金云云。惟按所謂同時履行之抗辯，乃
      係基於雙務契約而發生，倘雙方之債務，非本於同一之雙
      務契約而發生，縱令雙方債務在事實上有密切之關係，或
      雙方之債務雖因同一之雙務契約而發生，然其一方之給付
      ，與他方之給付，並非立於互為對待給付之關係者，均不
      能發生同時履行之抗辯（最高法院59年台上字第850號判
      例意旨參照）。經查本件系爭調處協議係約定：「(一)准申
      請人（即上訴人及訴外人等）辦理建物第一次登記。(二)申
      請人給付尾款加計年利率百分之五的五年利息先存入銀行
      ，瑞華建設公司（即被上訴人）清算人俟建物申請人辦理
      建物第1次登記完畢後，再提兌。(三)瑞華建設公司清算人
      負責與住戶共同取得基地未移轉部分，並將該房屋應得之
      法定土地過戶予承購戶，雙方按比例分擔訴訟費用。(四)瑞
      華建設公司清算人從尾款提撥40萬元作為訴訟基金」（見
      原審卷第34頁），堪認上訴人乙○○○之給付尾款義務與
      被上訴人未就建物占用他人土地部分之土地所有權移轉登
      記義務雖係本於同一雙務契約而發生，但並非立於互為對
      待給付之地位，此由調處協議第2項約定，於申請人（包
      括上訴人乙○○○在內）辦妥建物第1次登記後，被上訴
      人即得提兌價金等語，而非俟被上訴人取得其他占用他人
      土地所有權登記完畢後始得提兌價金可證，故被上訴人取
      得占用他人土地權利移轉之義務與上訴人乙○○○繳清價
      金尾款及利息之義務，尚不發生同時履行之問題。從而上
      訴人乙○○○此部分同時履行之抗辯，洵屬無據。至上訴
      人乙○○○另抗辯被上訴人業於另案訴訟中以系爭價金抵
      銷應對伊負擔之債務不履行損害賠償金額，故已無價金請
      求權云云，固據其提出本院98年度上字第510號判決為憑
      （見本院上更(一)卷第229頁至第235頁）。惟按抵銷權之行
      使與債權請求權之行使乃二回事，故除非抵銷權行使部分
      業經判決確定，產生既判力，否則並不影響抵銷權人另案
      起訴為債權之請求，此由最高法院67年台上字第1647號判
      例要旨所為抵銷之抗辯，並不受抵銷權人已另案起訴請求
      之影響之說明可參。而兩造均不爭執上開本院98年度上字
      第510號判決尚未確定，故被上訴人在該案以系爭價金債
      權行使抵銷權部分自未產生既判力，則上訴人乙○○○所
      辯被上訴人已行使抵銷權，故不得在本院再為價金請求云
      云，亦非有據，不足憑取。
（三）至被上訴人依系爭調處協議，請求上訴人己○○給付價金
      尾款及利息部分，上訴人己○○亦以被上訴人未告知其與
      地主間請求移轉土地所有權判決敗訴確定，致其因錯誤或
      受詐欺而訂定系爭調處協議為由拒絕給付，及被上訴人尚
      未完全給付系爭建物面積及基地權利予其而主張同時履行
      抗辯。惟查：
  １  上訴人己○○所購買系爭建物坐落基地乃台北縣永和市○
      ○段163、191、162-2、161地號土地（見本院上更(一)卷第
      48頁之台北縣中和地政事務所之建物測量成果圖），而被
      上訴人所受敗訴判決之訴訟標的土地乃同段161、156-1及
      159地號土地（見原審卷第198頁至第208頁），雖其中161
      地號土地與上訴人己○○之建物基地有關，惟查其建物所
      使用該部分土地面積僅0.033平方公尺（見本院上更(一)卷
      第49頁所附台北縣中和地政事務所之計算明細），堪認被
      上訴人所受敗訴判決對於上訴人己○○基地所有權之移轉
      尚非重大，其主張因被上訴人未告知該敗訴判決，而陷於
      錯誤致訂定系爭調處協議，得予撤銷云云，尚非有據。況
      上訴人己○○亦始終不能舉證證明其於88年5月間作成調
      處協議後，已於1年內為撤銷錯誤之意思表示，則其所為
      得撤銷調處協議意思表示之主張，亦非可取。又上訴人己
      ○○另指稱其另有受詐欺而為調處意思表示，已於96年10
      月1日之「民事上訴理由暨調查證據聲請狀」表示撤銷受
      詐欺而為之意思表示，惟查上開聲請狀並無關於主張受詐
      欺而為調處意思表示，復無行使撤銷詐欺意思表示之內容
      （見本院前審卷第1卷第132頁至第133頁），故其所為受
      詐欺而得撤銷意思表示之抗辯，亦非可取。
  ２  又系爭調處協議第1項所記載「准申請人辦理建物第一次
      登記」之建物，雖經證人蔡珠明、鄭美衍於原審到場證稱
      ：「（調處結果八(一)所指為何？）就是88年4月16日收件
      88 北中地登字第3590到3740號收件申請案的建物准予登
      記」、「（該建物所指為何？是否包括測量圖上占用鄰地
      的部分？）因為後來辦理登記是根據調處的結果來辦理，
      所以所指的建物第一次登記範圍就應該是以建物登記簿上
      所載的內容為準。因為調處成立之後，有再通知雙方，都
      沒有再異議才依調處內容辦理第一次建物登記，也才有現
      在建物登記謄本的記載」、「（調處結果八(二)中所稱辦理
      建物第一次登記完畢，所指為何？）就是第(一)項的建物第
      一次登記。」等語（見原審卷第120頁）。惟查上訴人己
      ○○雖有於88年5月31日與被上訴人在台北縣中和地政事
      務所進行調處，但當時上訴人己○○尚未提出建物所有權
      第一次登記，亦未辦理建物面積測量，而係遲至89年1月
      10日始提出申請，有台北縣中和地政事務所95年11月16日
      北縣中地登字第0950015136號函在卷可憑（見原審卷第41
      頁）。故於作成系爭調處協議時，上訴人己○○就其可得
      登記之面積因尚未實施測量故並不確定，而依兩造間房地
      買賣契約之約定，被上訴人應交付上訴人己○○之建物為
      萬年購物商城Ｄ1棟三樓，面積38.87坪（見原審卷第19頁
      ，又1坪＝3.3058平方公尺，故換算結果38.87坪為128.50
      平方公尺），惟當時被上訴人所興建完成之建物面積經上
      訴人己○○於89年1月4日申請地政事務所測量結果，得予
      登記之面積僅有106.97平方公尺，尚有如附圖二虛線所示
      部分13.40平方公尺建物面積，因占用鄰地面積而無法為
      建物所有權第一次登記（見原審卷第67頁台北縣中和地政
      事務所建物測量成果圖及第77頁之建物登記謄本暨本院上
      更(一)卷第59頁），其中占用台北縣永和市○○段162-2地
      號面積為13.364平方公尺，占用同所161地號則為0.033平
      方公尺（見本院上更(一)卷第46頁至第49頁之台北縣中和地
      政事務所函）。惟於調處當時被上訴人早已於85年3月26
      日取得上開162-2地號土地所有權應有部分2分之1權利並
      登記完畢（見本院上更(一)卷第79頁所附之土地登記謄本）
      。故上開162-2地號土地及其上之建物面積，均為被上訴
      人於調處當時已得移轉所有權登記予上訴人己○○之標的
      。
  ３  按和解之內容，如係當事人以他種之法律關係或以單純無
      因性之債務約束等，替代原有之法律關係時，即屬創設性
      之和解契約；否則，以原來明確之法律關係為基礎而成立
      和解時，則僅有認定之效力。於後者，債權人非不得依原
      來之法律關係為請求，僅應受和解契約之拘束而已（最高
      法院82年度台上字第993號判決參照）。經查系爭調處協
      議約定為：「(一)准申請人（以下所指申請人均指包含上訴
      人之承購戶）辦理建物第一次登記。(二)申請人給付尾款加
      計年利率百分之五的五年利息。先存入銀行，瑞華建設公
      司清算人俟建物申請人辦理建物第一次登記完畢後再提兌
      。(三)瑞華建設公司清算人負責與住戶共同取得基地未移轉
      部分，並將該房屋應得之法定土地過戶予承購戶，雙方按
      比例分攤訴訟費用。(四)由瑞華建設公司清算人從尾款提撥
      四十萬元作為訴訟基金。」（以上均見原審卷第24頁至第
      35頁之台北縣中和地政事務所函及所附之調處協議紀錄）
      。核均係就其等原有買賣之標的物權利移轉登記及尾款給
      付等事項成立和解，故其為基礎之法律關係仍係原先之買
      賣契約關係，並未創設新的法律關係。是依上開說明，除
      協議內容有所認定及明白約定外，雙方之權利義務仍得依
      原有之買賣法律關係為主張及請求。而依民法第369條規
      定，買賣標的物與其價金之交付，除法律另有規定或契約
      另有訂定，或另有習慣外，應同時為之。本件兩造所訂定
      之買賣契約就系爭房地所有權之移轉及價金尾款之交付時
      間並無特別約定，則依上開規定，自應同時為之。本件如
      前所述，上訴人己○○於88年5月31日在台北縣中和地政
      事務所進行調處時，尚未申請辦理建物第一次登記，亦未
      經地政事務所實施建物面積測量，故其與被上訴人所討論
      之標的自係以原買賣契約之約定為內容，與上訴人乙○○
      ○之情形自有不同。是本件關於上訴人己○○部分之調解
      協議內容中就其建物登記面積之約定既仍應依原有買賣契
      約約定之內容為之（最高法院57年台上字第2180號判例參
      照），則兩造於88年5月31日成立之調處協議第一條關於
      准上訴人辦理建物第一次登記及第二條關於被上訴人得領
      取在銀行內之價金尾款之條件，就建物所有權第一次登記
      之面積，即應指調處時被上訴人依買賣契約約定應移轉予
      上訴人己○○之建物及土地面積。故在建物（含基地）登
      記面積未完全符合上開內容前，被上訴人仍不得依調處協
      議第二條約定，請求上訴人己○○給付價金尾款。從而，
      本件上訴人己○○以此為由，拒絕依調處協議給付價金尾
      款，並主張同時履行抗辯，自與民法第369條及第264條第
      1項前段規定相符，應認有理。
（四）末查上訴人己○○雖另抗辯：被上訴人於66年間，未付庚
      ○○建築師事務所承攬報酬尾款60萬元，而庚○○建築師
      事務所已出具授權書，將上開權利全部讓與伊處理，故伊
      得以之與本件負欠被上訴人之債務相互抵銷云云，惟被上
      訴人否認對庚○○或其建築師事務所有60萬元之債務或尾
      款未付，並否認該授權書之形式及實質真正。按當事人主
      張有利於己之事實者，就其事實有舉證責任，民事訴訟法
      第277條前段定有明文，故主張抵銷之當事人就其主張抵
      銷之債權及數額確實存在之事實自負有舉證責任。本件上
      訴人己○○雖提出庚○○建築師事務所之授權書1紙（見
      原審卷第140頁）及舉證人庚○○在本院之證詞（見本院
      上更(一)卷第52頁至第53頁）為據，以資證明被上訴人確有
      積欠60萬元債務乙節云云。惟查證人庚○○及上開授權書
      所證明者均係被上訴人公司在66年10月間未給付庚○○建
      築師事務所尾款60萬元，足認該60萬元債權係成立於66年
      間，惟至81年已逾15年時效，而被上訴人就此項債權復已
      為時效抗辯並拒絕給付，於法有據，則上訴人己○○所為
      此部分抵銷之抗辯，即非可取。
四、綜上所述，被上訴人依系爭調處協議之約定，請求上訴人各
    給付475,000元及其中38萬元均自起訴狀繕本送達翌日即95
    年11月25日（見原審卷第80、82頁之送達證書）起至清償日
    止，按年息百分之5計算之利息，尚非無據，應予准許。原
    審就此部分所為上訴人敗訴之判決，所持理由雖與本院不盡
    相同，但結論尚無二致，仍應予維持。至上訴人己○○以被
    上訴人未依買賣契約之約定為建物面積所有權之登記，而行
    使同時履行抗辯，主張價金尾款應與被上訴人就如坐落台北
    縣永和市○○段162-2地號土地上建物面積13.364平方公尺
    ，辦理建物第一次所有權登記予上訴人之同時為給付，亦合
    於民法第264條第1項前段之規定，爰由本院為命對待給付之
    判決如主文第二項所示。
五、本件事證已臻明確，兩造其餘攻擊、防禦方法及所為之立證
    ，經審酌後認與判決之結果不生若何影響，無庸再逐一予以
    論列，合併敘明。
六、據上論結，本件上訴應認為無理由，依民事訴訟法第449條
    第2項、第78條、第85條第1項前段，判決如主文。
中    華    民    國    98    年    11    月    10    日
                    民事第十六庭
                        審判長法  官  王聖惠
                              法  官  邱瑞祥
                              法  官  謝碧莉
正本係照原本作成。
不得上訴。
中    華    民    國    98    年    11    月    11    日
                              書記官  鄭靜如

司法院資訊處製作；財團法人民間司法改革基金會備份。
